【裁判字號】    95,財管,14
【裁判日期】    950413
【裁判案由】    選任遺產管理人
【裁判全文】
臺灣高雄地方法院民事裁定              95年度財管字第14號
聲  請  人  財政部高雄市國稅局
法定代理人  甲○○
上聲請人聲請對被繼承人辛○○指定遺產管理人事件，本院裁定
如下：
  主  文
選任丁玉雯律師為被繼承人辛○○（男性，民國○○年○ 月○ 日生
，身分證統一編號：Ｚ000000000號）之遺產管理人。
程序費用新臺幣壹仟元由被繼承人辛○○之遺產負擔。
  理  由
一、按「繼承開始時，繼承人之有無不明者，由親屬會議於1 個
    月內選定遺產管理人，並將繼承開始及選定遺產管理人之事
    由，向法院報明」、「無親屬會議或親屬會議未於前條所定
    期限內選定遺產管理人者，利害關係人或檢察官，得聲請法
    院選任遺產管理人，並由法院依前項規定為公示催告」、又
    「先順序繼承人均拋棄其繼承權時，由次順序之繼承人繼承
    ，其次順序之繼承人有無不明或第四順序之繼承人均拋棄其
    繼承權者，準用關於無人承認繼承之規定」，民法第1177條
    、第1178條第2 項、第1176條第6 項分別定有明文。
二、聲請意旨略以：聲請人為稅捐機關，因聲請人轄區內之被繼
    承人辛○○已於民國91年5 月13日死亡，且其全體繼承人均
    已拋棄繼承，為便處理相關稅捐事宜，為此，爰依法聲請指
    定被繼承人辛○○之遺產管理人等語。
三、查聲請人主張之前揭事實，業據聲請人提出被繼承人辛○○
    之死亡除戶資料、財產歸屬資料、繼承系統表及戶籍資料、
    、本院拋棄繼承准予備查函及財政部高雄市國稅局綜合所得
    稅欠稅查詢情形表各1 份為證，並經本院依職權調取本院91
    年度繼字第573 號民事聲請拋棄繼承權卷宗核閱屬實。揆諸
    首揭法條規定與說明，聲請人既為稅捐主管機關，且依聲請
    人所提出之上開財政部高雄市國稅局綜合所得稅欠稅查詢情
    形表所示，被繼承人辛○○確有積欠稅款未清償之情形，聲
    請人自應屬利害關係人無疑。又被繼承人辛○○之繼承人，
    包括配偶乙○○，子女丙○○，母親戊○○○、兄弟姐妹丁
    ○○、庚○○及己○○等人，均已依法拋棄繼承，有上開拋
    棄繼承權卷宗附卷足憑；此外，復查無其他被繼承人辛○○
    之合法繼承人存在，則揆諸首揭法條之規定，被繼承人辛○
    ○之遺產自應準用關於無人承認繼承之規定，而被繼承人辛
    ○○之親屬會議並未於死亡發生之日起6 個月內選定遺產管
    理人呈報本院，是聲請人基於利害關係人之地位，向本院聲
    請選任辛○○之遺產管理人，當屬有據。本院審酌：被繼承
    人辛○○前揭現存之合法繼承人包括配偶乙○○，子女丙○
    ○，母親戊○○○、兄弟姐妹丁○○、庚○○及己○○等人
    ，既均已依法拋棄繼承，本無義務就被繼承人辛○○之遺產
    再為管理，且由渠等既已行使法律所賦予之拋棄繼承權，可
    知其等顯已不願再與被繼承人辛○○之遺產有何糾葛，渠等
    亦均向本院表明不願擔任被繼承人辛○○所遺留遺產之遺產
    管理人，有陳報狀1 份在卷可憑。況擔任遺產管理人，主要
    係彙整被繼承人之財產，踐行被繼承人債權、債務之確認，
    將債權人債權、債務作適法合理之分配，並於有繼承人承認
    繼承時或遺產分配後尚有剩餘時，將遺產移交繼承人或國庫
    ，且須熟悉相關法律程序，否則尚有稅捐相關法令之罰責，
    實非被繼承人之一般親屬或其中受有高等教育之知識份子卻
    不具遺產管理相關知識之人必然可勝任。經本院向高雄律師
    公會查函有意願擔任遺產管理人之律師，並隨機選取丁玉雯
    律師復函詢之結果，丁玉雯律師亦具狀表示同意等情，此有
    丁玉雯律師95年4 月11日陳報狀1 份在卷可稽，故本件如由
    具有專業法律背景之丁玉雯律師擔任辛○○之遺產管理人，
    乃有利於管理及處理被繼承人辛○○後續之遺產問題，爰選
    任丁玉雯律師為被繼承人辛○○之遺產管理人。
四、依非訟事件法第157 條、第24條第1項，裁定如主文。
中    華    民    國    95    年    4     月    13    日
                  家事法庭法  官  李怡諄
上為正本係照原本作成
如對本裁定抗告須於裁定送達後10日內向本院提出抗告狀
中    華    民    國    95    年    4     月    13    日
                          書記官  李憶如


司法院資訊處製作；財團法人民間司法改革基金會備份。
